【裁判字號】    95,訴,207
【裁判日期】    950630
【裁判案由】    偽造有價證券
【裁判全文】
臺灣臺北地方法院刑事判決               95年度訴字第207號
公  訴  人  臺灣臺北地方法院檢察署檢察官
被      告  丙○○
選任辯護人  葉月雲律師
上列被告因偽造有價證券案件，經檢察官提起公訴（九十四年度
偵緝字第一０二六號），本院判決如下：
    主  文
丙○○意圖供行使之用，而偽造有價證券，處有期徒刑參年貳月
。
如附表所示偽造之支票壹張及偽造之「寶成建設股份有限公司」
及「林棠榮」印章貳枚均沒收。
    事  實
一、丙○○原為大正營造股份有限公司 (下稱大正營造公司，設
    臺北市○○○路○段一０二號五樓之四)之實際負責人，因
    大正營造公司曾於民國八十七年間，以該公司所有坐落臺北
    市○○區○○路三段二一九號十一樓之房屋及土地（下稱系
    爭房地）供為抵押而向臺灣土地銀行松山分行 (下稱土銀松
    山分行)貸款新臺幣 (下同)二千四百萬元，嗣因大正營造公
    司無力繳納貸款之本息，遭臺灣土地銀行聲請法院查封拍賣
    上開系爭房地。詎丙○○竟基於意圖供行使之用偽造有價證
    券之犯意，先向真實姓名、年籍均不詳之「莊先生」取得中
    興商業銀行 (下稱中興商銀)總行營業部於八十八年十二月
    間所遺失之帳號0000000號，支票號碼ＭＴ0000
    000號，金額、發票人及發票日期均為空白之支票一張，
    於不詳時、地在該空白支票上填載金額為四百二十八萬元、
    發票日為八十九年七月五日，並偽刻「寶成建設股份有限公
    司」 (下稱寶成建設公司)及其負責人「林棠榮」之印章，
    蓋用於上開空白支票發票人簽章欄，偽造寶成建設公司簽發
    之支票後，於八十九年六月二十日持上揭支票至土銀松山分
    行作為暫緩上開抵押之不動產查封拍賣之用而行使之。嗣該
    偽造之支票屆期，經土銀松山分行提示，因上開空白支票已
    經中興商銀辦理掛失止付而遭退票。
二、案經台灣臺北地方法院檢察署檢察官偵查起訴。
    理  由
一、訊據被告丙○○否認上揭犯行，辯稱：伊並非大正營造公司
    之實際負責人，僅為公司總經理，負責業務開發，至於資金
    以及帳戶事宜均由戊○○及甲○○負責，大正營造公司之盈
    虧與伊無關，伊並無動機甘冒犯罪之風險偽造以及行使偽造
    之系爭支票，在八十七年四、五月間大正營造公司因為公司
    拓展業務不順，導致財務虧損，還不出貸款本息，以致於在
    八十八年間遭設定之土銀松山分行查封拍賣系爭房地，八十
    九年六月中有位經常在公司走動之裝門框之承包商莊先生表
    明示系爭房屋狀況良好，可以找到買主來承買，如此可以賣
    到比法院拍賣更好的價錢，伊不知是否可行，乃向土銀松山
    分行辦理催收業務之丁○○，經其告知必須先繳交利息後，
    方可聲請暫緩拍賣房地，於是伊乃再轉知莊先生，莊先生則
    稱他手上有一張客票，可作為暫時質押之用，莊先生把票號
    等資料告知伊，伊詢問丁○○確認系爭支票之信用狀況及認
    定可以後，於是伊再請莊先生自行交付丁○○，伊根本沒看
    過系爭支票云云。惟查：
（一）本案系爭支票（發票人「寶成建設公司」負責人「林棠榮
      」、票號ＭＴ0000000號、發票金額四百二十八萬
      元、付款銀行為中興商銀總行營業部、發票日八十九年七
      月五日），係中興商銀總行營業部於八十八年十二月間所
      遺失金額、發票人及發票日期均為空白之支票一張，系爭
      支票上之發票金額為四百二十八萬元、發票日為八十九年
      七月五日，及發票人「寶成建設股份有限公司」及其負責
      人「林棠榮」之印文皆為偽造，且大正營造公司因系爭房
      地抵押無力繳納貸款之本息，於八十九年六月二十日持上
      揭支票至土銀松山分行作為暫緩上開抵押之不動產查封拍
      賣之用而行使之，系爭支票經向土銀松山分行提示，因上
      開空白支票已經中興商銀辦理掛失止付而遭退票等情，業
      據被告所不爭執，並與證人陳志鳴、李立書於警詢之證述
      相符，復有系爭支票正反面影本、中興商銀營業部填發之
      遺失票據申報書、土地銀行松山分行出具之掛失止付票據
      提示人資料查報表及高雄市票據交換所八十九年十月三日
      高市票交業乙字第二一二０號函、退票理由單等件在卷可
      稽，此部分之事實堪以認定。
（二）丙○○為大正營造公司之實際負責人負責大正營造公司之
      營運且亦為大正營造公司實際出資之股東等情，業據證人
      戊○○於本院審理時證稱：伊原先是大正營造公司之負責
      人，後來在八十七年七月間將大正營造公司轉給甲○○，
      而轉手後一個月伊還有負責公司的業務，但是後來就沒有
      負責，公司移轉後甲○○有出資三成，伊保留三成，乙○○有三成，但是是屬於丙○○的，因為丙○○說他有案不
      能登記為股東，所以把股份登記在乙○○名下等語（見九
      十五年四月二十八日審理筆錄頁十一至十二），而證人乙○○於本院審理時證稱：伊是大正營造公司的工程師，丙○○是公司總經理，伊在大正營造公司任職從八十七年四
      月到八十九年二月底，伊在公司基本上是聽丙○○，甲○○雖是董事長但是伊基本上一、二個星期才看到等語（見
      九十五年四月二十八日審理筆錄頁十三至頁十四），而證
      人甲○○於本院審理時證稱：伊從八十七年四月到大正營
      造公司倒閉為止，伊都是掛名負責人，但實際上大正營造
      公司之業務都是丙○○在處理等語（見九十五年六月九日
      審理筆錄頁三至頁四），是被告丙○○辯稱實際負責人，
      僅為公司總經理，負責業務開發，至於資金以及帳戶事宜
      均由戊○○及甲○○負責，大正營造公司之盈餘與伊無關
      ，為卸責之詞，應不足採。
（三）大正營造公司因系爭房地貸款辦理借款的償還及申請延緩
      拍賣與土銀松山分行接洽的人為丙○○，以及丙○○將系
      爭支票交給土銀松山分行申請延緩系爭房地之暫緩拍賣等
      情，業據證人丁○○即土銀松山分行之法務人員於本院審
      理時證稱：大正營造公司因遲繳貸款本息其土銀松山分行
      要將系爭房地拍賣，大正營造公司希望能延緩拍賣，但是
      土銀松山分行要求大正營造公司至少先繳一部份積欠之本
      息，然後土銀松山分行才有理由撤拍，系爭支票就是大正
      營造公司的人拿給伊的，說公司目前無法繳這麼多，先拿
      這張票過來，希望暫緩拍賣，丙○○曾經來幫大正營造公
      司談大正營造公司被催收、延緩拍賣的事情，系爭支票是
      否是被告丙○○交給伊因為時間太久，伊不記得是太正營
      造公司的何人拿出來繳的等語（見本院九十五年四月二十
      八日審判筆錄頁四至頁五），然證人丁○○於八十九年十
      月二十一日警詢筆錄時證稱：系爭支票是大正營造公司因
      貸款利息未繳，害怕房屋遭銀行向法院申請查封拍賣，而
      於八十九年六月二十日左右，由大正營造公司一名自稱趙
      先生的職員拿到銀行給我質押、暫緩擔保品遭查封拍賣之
      用，而自稱趙姓職員幫大正營造公司到銀行辦理貸款有見
      過五、六次面但沒查證其真實姓名等語（見八十九年度偵
      字第二四０七五號偵查卷頁五），丁○○另於九十年一月
      十日於偵查中證稱：「（問：何以接受四百二十八萬之票
      ？）（答：「趙」來時，只說拿該客票來還」、「（問上
      面何以無人背書？）（答：因「趙」說會拿現金來換票）
      「我承辦催收款時，本件均由丙○○出面與我談」等語（
      見上開偵查卷頁三八），本件審理時因離本案發生之時間
      已長達近六年證人丁○○證稱伊因為時間太久，伊不記得
      大正營造公司的何人拿出來的顯然符合常情，而證人於警
      詢及偵查中之證言因距離案發時間較近，其記憶較新，應
      可採信，是系爭支票是被告丙○○交給證人丁○○作為暫
      緩拍賣使用應可認定，至於被告丙○○辯稱伊沒有看過系
      爭支票是一位莊先生要買系爭房地直接交給土銀松山分行
      云云，然該莊先生因要買系爭房地而提供系爭支票一紙，
      該莊先生未與被告簽訂買賣契約書即無任何代價提供系爭
      支票，是被告此部分所言為卸責之詞，顯不足採。
（四）綜上所述，被告所辯為卸責之詞，並不足採信，本件系爭
      支票為被告所偽造後提出於土銀松山分行暫緩系爭房地拍
      賣之事證已臻明確，被告之犯行洵堪認定。
二、核被告所為，係犯刑法第二百零一條第一項之偽造有價證券
    。被告所犯上開偽造有價證券罪，其偽造印章、印文及行使
    偽造有價證券之行為，分別為偽造有價證券之部分行為及低
    度行為，為偽造有價證券之行為所吸收。爰審酌被告於偵、
    審程序中否認犯行，犯罪後態度不佳，及其犯罪之動機、目
    的、手段、所生危害等一切情狀，量處如主文所示之刑。如
    附表所示之支票一張及偽造之「寶成建設股份有限公司」及
    「林棠榮」之印章二枚，（雖未扣案，但無證據足認已滅失
    ），分別係偽造之有價證券及印章，爰分別依刑法第二百零
    五條及第二百十九條之規定，宣告沒收。
據上論斷，應依刑事訴訟法第二百九十九條第一項前段，刑法第
第二百零一條第一項、第二百零五條、第二百十九條，罰金罰鍰
提高標準第一條前明，判決如主文。
本案經檢察官林良蓉到庭執行職務
中    華    民    國九十五  年    六     月  三十     日
                      臺灣臺北地方法院刑事第八庭
                              審判長法  官  陳德民
                                    法  官  陳芃宇
                                    法  官  孫曉青
上正本證明與原本無異。
如不服本判決，應於判決送達後十日內，向本院提出上訴狀。
                                    書記官  惠莊
中    華    民    國九十五  年    六     月  三十     日
附錄本件論罪科刑法條：
中華民國刑法第二百零一條
意圖供行使之用，而偽造、變造公債票、公司股票或其他有價證
券者，處三年以上十年以下有期徒刑，得併科三千元以下罰金。
行使偽造、變造之公債票、公司股票或其他有價證券，或意圖供
行使之用，而收集或交付於人者，處一年以上七年以下有期徒刑
，得併科三千元以下罰金。
附表：
   一、帳號0000000號，支票號碼ＭＴ0000000
       號，發票金額四百二十八萬元、發票日為八十九年七月
       五日，以「寶成建設股份有限公司」「林棠榮」為發票
       人之支票壹紙。


司法院資訊處製作；財團法人民間司法改革基金會備份。
